【裁判字號】    93,訴,275
【裁判日期】    951130
【裁判案由】    違反稅捐稽徵法等
【裁判全文】
臺灣高雄地方法院刑事判決               93年度訴字第275號
公  訴  人  臺灣高雄地方法院檢察署檢察官
被      告  甲○○原名許振華.
上列被告因違反稅捐稽徵法等案件，經檢察官提起公訴（92年度
偵字第25586 號），本院判決如下：
    主  文
本件免訴。
    理  由
一、公訴意旨係以：許振華係位於高雄市新興區○○○街一六七
    號四樓之一能建營造有限公司（下稱能建公司）之負責人，
    明知謝麗紅、黃克中、李順恩、陳和峰、鄭榮理及林明輝等
    六人於民國八十三年間均未在能建公司任職，竟基於逃漏稅
    之犯意，分別偽造「謝麗紅八十三年度領有新臺幣（下同）
    十九萬二千元」、「黃克中八十三年度領有十九萬三千五百
    元」、「李順恩八十三年度領有一萬七千八百元」、「陳和
    峰八十三年度領有二十一萬六千元」、「鄭榮理八十三年度
    領有十九萬二千元」及「林明輝八十三年度領有十八萬元」
    ，登載在其業務上所製作之「八十三年度各類所得扣繳暨免
    扣繳憑單」（下稱扣繳憑單），並持以向稅捐機關申報能建
    公司之營利事業所得稅，不實增加能建公司之支出、營業成
    本，以此方法逃漏能建公司之營利事業所得稅九十九萬一千
    三百元，足生損害於謝麗紅等六人及稅捐機關對於稅捐稽徵
    之正確性。嗣經謝麗紅等六人收受以能建公司名義開立之八
    十三年度扣繳憑單而向財政部高雄市國稅局提出檢舉始查獲
    上情，因認被告涉犯刑法第216 條、第21 5條之行使業務登
    載不實文書罪嫌，及稅捐稽徵法第41條之以不正當方法逃漏
    稅捐罪嫌等語。
二、按案件曾經判決確定者，應為免訴之判決，刑事訴訟法第
    302 條第1 款定有明文。且此項原則關於實質上一罪或裁判
    上一罪，亦均有其適用。而連續犯係裁判上一罪，其一部分
    犯罪事實曾經判決確定者，其效力當然及於全部，故檢察官
    復將其他部分重行起訴，亦應諭知免訴之判決（最高法院49
    年台非字第20號判例參照）。又刑事訴訟法第302 條之判決
    ，得不經言詞辯論為之，同法第307 條亦規定甚明。次按，
    稅捐稽徵法關於納稅義務人、扣繳義務人及代徵人應處徒刑
    之規定，於公司法規定之公司負責人適用之；又公司法所稱
    公司負責人，在無限公司、兩合公司為執行業務或代表公司
    之股東；在有限公司、股份有限公司為董事。公司之經理人
    或清算人，股份有限公司之發起人、監察人、檢查人、重整
    人或重整監督人，在執行職務範圍內，亦為公司負責人，稅
    捐稽徵法第47條第1 款及公司法第8 條分別定有明文。
三、經查，本件營利事業所得稅之納稅義務人為能建公司，被告
    並非納稅義務人，是公訴意旨認被告前開所涉之犯罪事實應
    以稅捐稽徵法第41條處斷，即有未洽；又能建公司係有限公
    司，被告雖為該公司之實際負責人，然卻未擔任董事或經理
    人職務，業據被告於本院另案審理中自承在卷，並有能建公
    司之公司登記資料在卷可稽（見本院94年度訴緝字第126 號
    卷第138 頁至143 頁），是被告既非能建公司依公司法規定
    之負責人，則公訴意旨雖稱其有以前開不正當方法逃漏能建
    公司逃漏稅捐之情，然尚難以稅捐稽徵法第47條處斷，其犯
    嫌應僅得論以同法第43條第1 項之幫助他人逃漏稅捐罪及刑
    法第216 條、第215 條之行使業務上登載不實文書罪。
四、次查，被告係能建公司之實際負責人，其明知被害人王添福
    未在能建公司工作及支薪，竟偽造王添福82年度在能建公司
    工作向其支領工資共計18萬元之工資表，且製成各類所得扣
    繳暨免扣繳憑單，以此不正當方法向財政部高雄市國稅局提
    出申報，使之營業成本增加，營利所得減少，以此方法逃漏
    營利事業所得稅，足以生損害於稅捐稽徵機關對於稅捐稽徵
    之正確性及王添福等情，業經臺灣高雄地方法院檢察署檢察
    官於93年1 月13日偵查終結（偵查案號：92年度偵字第
    25585 號），向本院提起公訴，而於93 年2月20日繫屬在案
    （案號：93年度訴字第380 號，後因被告遭通緝，改分為94
    年度訴緝字第126 號）。嗣於95年3 月10日經本院判決被告
    牽連犯幫助他人逃漏稅捐罪及行使業務登載不實之文書罪，
    判處被告有期徒刑5 月；復經臺灣高等法院高雄分院於95年
    6 月27日以95年度上訴字第817 號判決駁回上訴，並於95年
    7 月28日確定，有該案之一、二審判決書及被告之臺灣高等
    法院前案紀錄表可憑。
五、又查，臺灣高等法院高雄分院95年度上訴字第817 號案件所
    認定之犯罪事實，係被告於83年間向潘法男購入已偽造完成
    之工資表後，連續依據該等不實之工資表填製「82年度各類
    所得扣繳免扣繳憑單」，並持向稅捐稽徵機關行使，並於申
    報能建、正翔公司82年度營利事業所得稅時，分別虛報該工
    資表所列之人在該公司任職請領薪資，而幫助逃漏該公司82
    年度應納營利事業所得稅。而本件被告犯罪行為與前開確定
    判決，均係以虛報人頭方式，填製不實各類所得扣繳暨免扣
    繳憑單等之手段並無不同，所求目的亦同一。雖然被告本件
    犯行係偽造謝麗紅等人「83年度各類所得扣繳免扣繳憑單」
    ，而申報能建公司83年度營利事業所得稅，與前開偽造「82
    年度各類所得扣繳免扣繳憑單」而逃漏能建公司82年度應納
    營利事業所得稅之事實，其先後犯罪時間已相隔一年之久，
    惟此乃因營利事業所得稅之申報年僅一度，被告連續逃漏82
    、83年度應納營利事業所得稅，雖時隔一年之久，仍難謂其
    不符連續犯「時間緊接」之要件。按被告行為後，刑法於民
    國94年2 月2 日公布，於95年7 月1 日施行，其中修正第56
    條之規定。按行為後法律有變更者，適用行為時之法律，但
    行為後之法律有利於行為人者，適用最有利於行為人之法律
    ，現行刑法第2 條第1 項訂有明文。此條規定乃與刑法第1
    條罪刑法定主義契合，係規範行為後法律變更所生新舊法律
    比較適用之準據法，是刑法第2 條本身雖經修正，但刑法第
    2 條既屬適用法律之準據法，本身尚無比較新舊法之問題，
    應一律適用裁判時之現行刑法第2 條規定以決定適用之刑罰
    法律，先予辨明。而被告行為後，刑法第56條亦已於94年1
    月7 日修正刪除，並自95年7 月1 日施行。則被告基於概括
    之犯意，連續以數行為觸犯同一罪名者，依修正前刑法第56
    條之規定，應論以一罪，並加重其刑至二分之一；而依修正
    後刑法之規定，則應論以數罪名而併合處罰。比較修正前後
    之規定，以修正前刑法第56條之規定較有利於行為人，自應
    依刑法第2 條第1 項前段之規定，適用修正前刑法第56條之
    規定。則本件與前揭確定判決所認定之事實，既均觸犯構成
    要件相同之罪名，顯係基於概括犯意而為，即應依修正前刑
    法第56條之規定，論以連續犯之裁判上一罪。則本件既與上
    開案件為同一案件，且其犯罪時間均係在前案最後事實審宣
    示判決之前，即應為前案確定判決效力所及，則揆諸前揭說
    明，依審判不可分原則，該確定判決之效力，應及於全部犯
    罪事實，爰不經言詞辯論，逕為諭知免訴之判決。
六、再查，本件既經諭知免訴之判決，則臺灣高雄地方法院檢察
    署檢察官請求併案審理部分（臺灣高雄地方法院檢察署92年
    度偵字第25582 號、第25590 號、第25591 號、93年度偵字
    第18805 號、第18806 號、94年度偵字第8884號），即無從
    併為審理，應退由檢察官另為適法之處理，附此敘明。
據上論斷，應依刑事訴訟法第303 條第2 款、第307 條，判決如
主文。
中    華    民    國    95    年    11    月    30    日
                刑事第九庭  審判長法  官  王啟明
                                  法  官  謝梨敏
                                  法  官  王奕勛
以上正本，係照原本作成，證明與原本無異。
如不服本判決，應於判決送達後10日內，向本院提出上訴狀。
中    華    民    國    95    年    11    月    30    日
                                  書記官  簡鴻雅


司法院資訊處製作；財團法人民間司法改革基金會備份。
